---
title: "Proyección del número de afiliados por provincia"
author: "Dirección Actuarial"
date: "14 de Marzo 2016"
output: word_document
---

```{r setup, include=FALSE}
knitr::opts_chunk$set(echo = TRUE)
```


##Objetivo

Proyectar el número de afiliados para 5, 10, 15, 20 y 25 años por la unidad territorial más desagregada posible. Priorizando las cuidades de Quito y Guayaquil.

## Datos

En el ámbito económico y empresarial se toman decisiones y se realizan planificaciones sobre la base de proyecciones de lo que sucederá en el futuro. En este trabajo se presenta una proyección mensual del número de afiliados al Instituto Ecuatoriano de Seguridad Social (IESS) hasta Diciembre 2040.

Las previsiones o expectativas presentadas se realizaron de manera intuitiva (criterios subjetivos) y mediante métodos cuantitativos (criterios objetivos) que sistematicen la información.

Con la finalidad de evidenciar posibles tendencias en el número de afiliados iniciamos graficando las series mensualizadas del periodo Enero 2005 y Diciembre 2015, por provincia:


```{r, echo=FALSE}
load("Info.RData")
data <- ts(data[1:120,], start = c(2005), frequency = 12)
plot(data[,c(1:4)], col="red", main="", cex.lab=0.4, cex.axis=0.7, xlab="Periodo")
plot(data[,c(5:8)], col="red", main="", cex.lab=0.4, cex.axis=0.7, xlab="Periodo")
plot(data[,c(9:12)], col="red", main="", cex.lab=0.4, cex.axis=0.7, xlab="Periodo")
plot(data[,c(13:16)], col="red", main="", cex.lab=0.4, cex.axis=0.7, xlab="Periodo")
plot(data[,c(17:20)], col="red", main="", cex.lab=0.4, cex.axis=0.7, xlab="Periodo")
plot(data[,c(21:24)], col="red", main="", cex.lab=0.4, cex.axis=0.7, xlab="Periodo")
```

Las gráficas ponen en evidencia una disminución considerable del número de afiliados durante el último semestre del año 2015, por otra parte, algunas provincias como: Santa Elena, Imbabura, Santo Domingo de los Tsáchilas, etc. muestran un comportamiento anormal o muy reducido del número de afiliados para el periodo Enero 2005 y Diciembre 2007, por tal motivo se decidió excluir la información del periodo mencionado evitando así subestimar los parámetros.

Consideramos que la disminución del número de afiliados se ha debido a temas económicos influyentes a nivel mundial como la caída del precio de petróleo, así como efectos de políticas adoptadas en el país. Bajo este panorama la metodología más óptima a emplearse es el pronóstico de series temporales con intervenciones.

## Metodología

Dada la complejidad que se presenta al momento de realizar pronósticos a largo plazo, sumado a esto los cambios políticos y económicos que surgen día a día, a continuación detallamos el procedimiento a seguirse:

### Análisis de intervenciones

Esta metodología es empleada para analizar el impacto de un evento especial sobre la serie temporal de interés.

Consideraremos dos tipos de funciones para el análisis:

- Función de pulso:

$$P_t^{t_0}= \begin{cases} 0, t\neq t_0\\ 1, t=t_0\end{cases}$$

```{r, echo=FALSE}
plot(c(rep(0, times=10), 1, rep(0, times=10)), type='l', ylab='Valor', xlab='Periodo', lwd=2, col="red")
```

- Función de paso $S_t^{t_0}$

$$S_t^{t_0}= \begin{cases} 0, t < t_0\\ 1, t \geq t_0\end{cases}$$

```{r, echo=FALSE}
plot(c(rep(0, times=10), rep(1, times=11)), type='l', ylab='Valor', xlab='Periodo', lwd=2, col="red")
```

El modelo general de una serie temporal con intervención es escrito de la siguiente manera:

$$Y_t=Z_t+\frac{w(B)}{\delta(B)}I_t^{t_0}$$

donde:

- $Y_t$: Información disponible de la serie temporal.
- $Z_t$: Modelo obtenido sin intervención usando $Y_1, Y_2,\dots, Y_{t_0-1}$.
- $w(B)$ y $\delta(B)$: Parámetros obtenidos a partir de $Y_t-\hat{Z}_t$, donde $\hat{Z}_t$ son las predicciones del modelo $Z_t$ para $t\geq t_0$.





Dado que la serie de afiliados se ha visto afectada por sucesos puntuales conocidos: crisis económica mundial, baja del petróleo, etc. debemos incluir estos efectos en la serie con la finalidad de mejorar la precisión de la estimación de los parámetros y de las predicciones.

En este trabajo ajustaremos un modelo de series temporales a la sucesión estimada de afiliados por provincia utilizando la metodología Box-Jenkins, adaptaremos modelos $\text{ARIMA}(p,d,q)$ con intervención $\delta_t$:

$$\Phi(B)(1-B^d)X_t=\mu + \delta_t + \Theta(B)\epsilon_t$$

con $$\delta_t = \begin{cases} 0 & \text{, si } t \leq t_0\quad\\ m & \text{, si } t_0 < t \leq t_1\\ 0 & \text{, si } t>t_1\quad \end{cases}$$

Las funciones de intervención se construyeron en base a los datos provinciales, a continuación mostramos las mismas:

```{r, echo=FALSE}
load("Inter.RData")
plot(incre[,19], type='l', main="Intervención Pichincha", ylab="Valor", xlab="Observación")
```

## Resultados

Mostramos los resultados obtenidos con la inclusión





